【裁判字號】    98,交抗,1780
【裁判日期】    980930
【裁判案由】    違反道路交通管理處罰條例
【裁判全文】
臺灣高等法院交通事件裁定            98年度交抗字第1780號
抗  告  人
即受處分人  甲○○
上列抗告人因違反道路交通管理處罰條例案件，不服臺灣臺北地
方法院，中華民國98年6月30日所為裁定（98年度交聲字第2040
號），提起抗告，本院裁定如下：
    主  文
原裁定撤銷，發回台灣台北地方法院。
    理  由
一、原裁定意旨略以：異議人即受處分人甲○○領有計程車駕駛
    人執業登記證，竟在執業期中，犯刑法妨害自由罪，經臺灣
    高等法院於97年1月30日以96年度上易字第3038號判處有期
    徒刑6月確定，臺北縣政府警察局乃於98年3月4日以異議人
    有違反前揭道路交通管理處罰條例第37條第3項規定之行為
    製單舉發，廢止其執業登記，原處分機關亦於同日依前揭道
    路交通管理處罰條例第37條第3項、違反道路交通管理事件
    統一裁罰基準及處理細則第43條、第44條、第67條等規定，
    裁處吊銷其駕駛執照，且三年內不得考領駕駛執照。原處分
    經核無不合，異議人之異議為無理由，應予駁回等語。
二、抗告意旨略以：
（一）道路交通處罰條例第37條第3項是否為有缺陷法條？抗告
      人違反妨害自由罪，是抗告人鄰居，此鄰居從來也沒坐過
      440-LH計程車，根本不是抗告人乘客。為什麼與鄰居發生
      妨害自由情事，就連計程車工作權都會被限制？37條第3
      項涉妨害自由罪之計程車司機，是應該限制凡是侵犯所搭
      載之計程車乘客權利時，凡是違反第37條第3項所列之刑
      罪，才可以廢止其執業登記證，限制計程車工作權。
（二）不論憲法第23條是否有給警方為了保障乘客安全，就有「
      無限上綱」的權力，廢止計程車工作權。但抗告人持用職
      業小型車駕照或自用車駕照，從事小貨車駕駛，都會侵犯
      計程車乘客安全，這是什麼理論嘛？以開小貨車營生的失
      業計程車司機，都會危害計程車乘客，這絕對是太超過，
      犯罪的思考。陳芃宇法官贊同凡是違反37條第3項所列刑
      罪的計程車司機，都有可能危害計程車乘客，理由是犯罪
      有習慣性。更離譜的是廢止計程車工作權的計程車司機，
      從事駕駛工作，例如開小貨車生活，都有可能危害計程車
      乘客安全。抗告人主張台北監理所無權以違反37條第3項
      吊銷駕照3年包括自用駕照，理由是，駕駛人保有駕照，
      絕對不會危害計程車乘客安全，而且因駕照，能從事其他
      駕駛工作，才是符合憲法第23條宗旨等語。
三、按道路交通管理處罰條例第37條第3項規定：計程車駕駛人
    ，在執業期中，犯竊盜、詐欺、贓物、妨害自由或刑法第
    230條至第236條各罪之一，經第一審法院判決有期徒刑以上
    之刑後，吊扣其執業登記證。其經法院判決有期徒刑以上之
    刑確定者，廢止其執業登記，並吊銷其駕駛執照。又汽車駕
    駛人，曾依第37條第3項規定吊銷駕駛執照者，三年內不得
    考領駕駛執照；且汽車駕駛人，因違反本條例及道路交通安
    全規則之規定，受吊銷駕駛執照處分時，吊銷其持有各級車
    類之駕駛執照，同條例第67條第2項、第68條分別定有明文
    。
四、經查，本件抗告人雖犯刑法妨害自由罪章之恐嚇危害安全罪
    ，經本院於97年1月30日以96年度上易字第3038號判處有期
    徒刑6月確定，臺北縣政府警察局於98年3月4日製單舉發，
    固有臺北縣政府警察局舉發違反道路交通管理事件通知單、
    本院刑事判決及被告前案紀錄表附卷可稽。惟查，本件抗告
    人何時領有執業登記證，本件卷內並無相關資料可資查考，
    亦無警察機關廢止執業登記之相關資料，是抗告人是否在執
    業期中犯妨害自由罪，應有查證上開事證之必要，原裁定就
    前揭事項未予釐清，似未周延；次查，本件抗告人犯妨害自
    由罪章之罪之時間為96年7月29日，於97年1月30日經本院判
    處有期徒刑6月確定，是本件抗告人違規時間，似應為上揭
    時間，而本件舉發違反道路交通事件通知單及裁決書，違規
    時間記載為「98年3月4日」，違規地點地載為「中和市○○
    路1167號」，依據為何，未見查明；又本件抗告人自承其計
    程車車號為「440-LH」，而本件裁決書上記載之車牌號碼為
    「000-0000」（見原審卷第5頁），究為何者，亦無相關資
    料可資查證，是原處分機關舉發通知單及裁決書之記載尚有
    上揭不明之處，應責由原處分機關補正，以昭審慎，免生後
    續執行之爭執。上開事項雖未經抗告人指摘，惟為應依職權
    加以查明之事項，爰將原裁定撤銷，發回原審法院詳為查明
    補正後，再為適當之裁定。
四、據上論結，爰依道路交通案件處理辦法第26條，刑事訴訟法
    第413條前段，裁定如主文。
中    華    民    國    98    年    9     月    30    日
                  刑事第六庭  審判長法  官  林堭儀
                                    法  官  張明松
                                    法  官  吳淑惠
以上正本證明與原本無異。
不得再抗告。
                                    書記官  陳雅加
中    華    民    國    98    年    9     月    30    日


司法院資訊處製作；財團法人民間司法改革基金會備份。
